【裁判字號】    99,小上,151
【裁判日期】    991130
【裁判案由】    損害賠償
【裁判全文】
臺灣臺北地方法院民事裁定             99年度小上字第151號
上  訴  人    陳宜君
法定代理人    鄭筠錡
被上訴人      江莛雅
兼法定代理人  江國富
上列當事人間請求損害賠償事件，上訴人對於中華民國99年9月
29日本院臺北簡易庭99年度北小字第2026號第一審判決提起上訴
，本院裁定如下：
    主  文
上訴駁回。
第二審訴訟費用新臺幣壹仟伍佰元由上訴人負擔。
    事實及理由
一、按對於小額程序第一審裁判之上訴或抗告，非以其違背法令
    為理由，不得為之；上訴狀內應記載上訴理由，表明下列各
    款事項︰(一)原判決所違背之法令及其具體內容。(二)依訴訟資
    料可認為原判決有違背法令之具體事實，民事訴訟法第436
    條之24第2項、第436條之25定有明文。所謂違背法令，依同
    法第436條之32第2項準用第468條、第469條第1款至第5款規
    定，係指判決不適用法規或適用不當者，為違背法令，判決
    有同法第469條規定所列第1款至第5款情形之一者，為當然
    違背法令，依同法第436條之32第2項規定，是小額事件之上
    訴程序並不準用同法第469條第6款「判決不備理由或理由矛
    盾」之規定，故對於小額事件之第一審裁判，不得以有「判
    決不備理由或理由矛盾」為上訴理由，且當事人如依民事訴
    訟法第468條規定，以第一審判決有不適用法規或適用法規
    不當為理由時，其上訴狀或理由書應依訴訟資料為具體之指
    摘，並揭示該法規之條項或其內容，若係成文法以外之法則
    ，應揭示該法則之旨趣，倘為司法院解釋或最高法院之判例
    ，則應揭示該判解之字號或其內容，倘未依此項方法表明者
    ，即難認為已對於小額程序第一審判決之違背法令有具體之
    指摘，其上訴自難認為合法，第二審法院即應依同法第436
    條之32第2項準用第444條第1項以裁定駁回之（最高法院72
    年度臺聲字第113號裁判意旨參照）。
二、上訴意旨略以：
  （一）慰撫金多寡應斟酌雙方之身分、地位、資力與加害之程
        度及其他各種情形核定相當數額，其金額是否相當，自
        應依實際加害情形與被害人所受之痛苦及雙方之身分、
        地位、經濟狀況等關係決定，且民法第195條之損害賠
        償請求權人指被害人本人而言，至被害人父母就此自不
        在請求賠償之列，蓋「凡不法侵害他人之身體、健康、
        名譽或自由者，被害人雖非財產上之損害，亦得請求賠
        償相當之金額，民法第195條第1項固有明定，但此指被
        害人本人而言，至被害人之父母就此自在不得請求賠償
        之列」（最高法院56年度臺上字第1016號民事判決參照
        ），原審判決得斟酌之各種情形，當以被害人本人為限
        ，與被害人之父母並無關係，原判決第3頁第4行以下載
        稱：「本院觀原告法定代理人鄭筠錡及被告江國富於民
        國99年9月16日言詞辯論期日時所為應答，均未見其躬
        身自省其子女在外之言行舉止是否不當，僅一味歸罪指
        責他方，於對子女教育及監督上均有所虧，故不宜核以
        過高之精神慰撫金，以免使原告及被告江莛雅二未成年
        人產生法律制度允許以挑釁他人攻擊之不當方式獲取金
        錢之錯誤觀念等情，認原告所得請求之精神慰撫金以新
        臺幣（下同）2000元為適當」云云，本件被害人為上訴
       人，非其法定代理人鄭筠錡，尤其鄭筠錡與被上訴人江
        國富會在法庭上如何應答、應答後會產生什麼情況，上
        訴人無從知曉，鄭筠錡在法庭上應答與上訴人被害之時
        、場合完全不同，豈可相提並論，又本件之被害人為上
        訴人，原審在量定慰撫金之多寡時，應審酌上訴人精神
        上受有痛苦之程度，並斟酌雙方身份、地位、資力與加
        害程度而為判決，原審將鄭筠錡與被上訴人江國富於99
        年9月16日言詞辯論期日所為應答作為認定不宜核上訴
        人過高精神慰撫金之依據，顯有判決適用法則不當及理
        由矛盾之違法，且原審既認被上訴人江國富對於子女教
        育及監督上亦有所虧，則何以被上訴人江國富不須提高
        賠償金額，僅認不宜核以過高之慰撫金予上訴人，其認
        事用法前後顯有矛盾而有重大違誤。
  （二）又原審並未調查證據，僅憑1次開庭之陳述即遽認：「
        兩造所為主張陳述，已足使本院認知本件事故之發生，
        係源於原告與被告江莛雅先互以言詞嘲諷、辱罵及叫囂
        起釁，進而互相拉扯攻擊」，其認定事實顯有不憑證據
        之違法，蓋事實真相是被上訴人江莛雅僅因細故即毆打
        上訴人，至其受有「左眼臉挫傷、鼻骨骨折」，需進行
        開刀手術作鼻骨矯正，就上訴人之傷勢，原審既未採納
        上訴人法定代理人鄭筠錡之陳述，亦不審酌診斷證明書
        之記載，即遽以「...對子女教育及監督上均有所虧，
        故不宜核以過高之精神慰撫金...，認原告所得請求之
        精神慰撫金以2000元為適當」云云，顯有判決不備理由
        及理由矛盾之違背法令。此外，上訴人自幼體育方面表
        現傑出屢屢獲獎，現為學校排球校隊之成員，由於傷勢
        迄今未癒，影響頗大，上訴人之身體、健康、精神均未
        能得到合理慰藉，原審未加查察，原審認事用法顯有重
        大違誤，為此，爰依法提起上訴，請求廢棄原判決等語
        。
三、經查，觀諸上訴人指摘關於原判決量定精神慰撫金數額之上
    訴理由，係就原審將上訴人之法定代理人鄭筠錡與被上訴人
    江國富於99年9月16日言詞辯論期日所為應答作為酌定精神
    慰撫金數額之依據有所爭執，惟關於精神慰撫金之酌定，乃
    就不確定之概念適用於具體事件時所為判斷，核屬原審法院
    事實認定職權之行使，原審除斟酌兩造經濟、身分、地位、
    、家庭狀況及上訴人所受傷害尚非嚴重外，並審酌上訴人法
    定代理人鄭筠錡與被上訴人江國富於言詞辯論期日所為應答
    ，均未見自省其等子女在外言行，僅一味指責他方，為避免
    上訴人及被上訴人江莛雅產生錯誤觀念，故不宜核以過高之
    精神慰撫金等情，因而酌定慰撫金數額以2000元為適當，顯
    屬其取捨事證，認定事實之職權，並無違背法令可言，上訴
    人僅泛稱原判決此部分有適用法則不當之違法云云，惟並未
    具體指明原判決所違背之法規、法則、司法解釋或最高法院
    判例及其具體內容，僅係就原審取捨證據、認定事實之職權
    行使，指摘其為不當，難認其已合法表明上訴理由，又上訴
    人所指摘原審認定本件事故之發生，係源於上訴人與被上訴
    人江莛雅先互以言詞嘲諷、辱罵及叫囂起釁，進而互相拉扯
    攻擊係屬事實問題，原判決已敘明其係依兩造所為主張陳述
    認定，是以，上訴人就原審取捨證據、認定事實之職權行使
    ，指摘其為不當，並就原審命為辯論及已論斷者，泛言謂為
    違法，而非表明該判決所違背之法令及其具體內容，暨依訴
    訟資料合於該違背法令之具體事實，於法亦有未合，至上訴
    人主張原審酌定慰撫金數額多寡，另有判決不備理由及理由
    矛盾之違法云云，惟依民事訴訟法第436條之32第2項規定，
    小額事件之上訴程序並不準用同法第496條第6款「判決不備
    理由或理由矛盾」之規定，對於小額事件之第一審裁判，不
    得以有「判決不備理由或理由矛盾」為上訴理由，已如前述
    ，故上訴人此部分主張，自難認合法。從而，上訴人提起本
    件上訴，並未合法表明上訴理由，依首揭說明，應認其上訴
    為不合法，本院即毋庸命其補正，爰逕以裁定駁回其上訴。
四、本件第二審訴訟費用，確定為如主文第2項所示金額。
五、據上論結，本件上訴為不合法，依民事訴訟法第 436條之32
    第1項、第2項、第444條第1項前段、第436條之19第1項、第
    95條、第78條，裁定如主文。
中    華    民    國    99    年    11    月    30    日
                  民事第二庭    審判長法官  張松鈞
                                      法官  羅郁婷
                                      法官  鍾素鳳
以上正本係照原本作成。
本裁定不得抗告。
中    華    民    國    99    年    11    月    30    日
                                    書記官  林玗倩

司法院資訊處製作；財團法人民間司法改革基金會備份。
